【裁判字號】    89,重訴,72
【裁判日期】    890522
【裁判案由】    清償債務
【裁判全文】
臺灣臺南地方法院民事判決  八十九年度重訴字第七十二號
    原      告  台灣中華日報社股份有限公司
    法定代理人  乙○○
    訴訟代理人  翁瑞昌  律師
                陳琪苗  律師
    被      告  甲○○      住.
                            身.
右當事人間請求清償債務事件，本院判決如左：
    主      文
被告應給付原告新台幣壹仟伍佰柒拾萬柒仟壹佰壹拾柒元，及自民國八十九年一月四
日起至清償日止，按週年利率百分之五計算之利息，及自民國八十七年一月一日起至
清償日止，按每月以新台幣每佰元參元計算之違約金。
訴訟費用由被告負擔。
本判決於原告以新台幣伍佰貳拾參萬伍仟元為被告供擔保後，得假執行。
    事      實
甲、原告方面：
一、聲明：如主文第一項所示，並陳明願供擔保，請准宣告假執行。
二、陳述：被告於民國八十六年九月間承擔訴外人即其父林金生所積欠原告之報費、
    廣告費及票款共計新台幣（下同）一千五百七十萬七千一百十七元，並承諾自八
    十七年一月一日起至本件債務全部清償為止，每月一日應清償原告二十萬元，若
    有未按月清償時，願拋棄期限利益，聽由原告之要求，立即清償全部債務，原告
    並得要求自違約當月一日起按未清償金額每月以每一百元以三元計算之違約金。
    惟被告自八十七年一月一日起即拒不清償，經原告屢次催告亦皆置之不理，爰依
    債務承擔契約之約定，請求被告清償一千五百七十萬七千一百十七元，及自八十
    九年一月四日起至清償日止，按週年利率百分之五計算之利息，及自八十七年一
    月一日起至清償日止，按每月每一百元以三元計算之違約金。
三、對被告所為抗辯之陳述：
    被告所提出之切結書是被告單方所提和解條件，原告沒有同意，該切結書之內容
    不能拘束原告。
四、證據：提出債務承擔契約書影本一件、訴外人林金生出具之切結書影本一件。
乙、被告方面：
    被告未於最後言詞辯論期日到場，據其以前到場所為之陳述略以：
一、聲明：駁回原告之訴及其假執行之聲請。
二、陳述：被告確於八十六年九月間與原告及訴外人即父林金生共同簽立系爭債務承
    擔契約書，由被告承擔訴外人林金生對原告所積欠之債務，對原告請求之金額、
    利息、違約金無意見，但目前無力清償。原告曾要求被告出具一份切結書，請求
    原告先塗銷就被告所有土地之抵押權登記，使被告能自行出售他人以償還本件債
    務。
三、證據：提出切結書影本一件
    理      由
甲、程序方面：
    本件被告未於最後言詞辯論期日到場，核無民事訴訟法第三百八十六條所列各款
    情形，爰依原告之聲請，由其一造辯論而為判決。
乙、得心證之理由：
一、本件原告主張被告於八十六年九月間承擔訴外人即其父林金生所積欠原告報費、
    廣告費及票款共計一千五百七十萬七千一百十七元，並承諾自八十七年一月一日
    起至本件債務全部清償為止，每月一日應清償原告二十萬元，若有未按月清償時
    ，願拋棄期限利益，聽由原告之要求，立即清償全部債務，原告並得要求自違約
    當月一日起按未清償金額每月每一百元以三元計算之違約金。惟被告自八十七年
    一月一日起即拒不清償，經原告屢次催告亦皆置之不理，爰依債務承擔契約之約
    定，請求被告清償一千五百七十萬七千一百十七元，及自八十九年一月四日起至
    清償日止，按週年利率百分之五計算之利息，及自八十七年一月一日起至清償日
    止，按每月以每一百元三元計算之違約金等語，被告則對伊與原告訂立債務承擔
    契約書，承擔其父林金生積欠原告之債務，以及對原告請求之本金、利息、違約
    金之金額均不爭執，惟以目前無力清償，且原告要求伊出具一份切結書，請求原
    告能同意先塗銷就伊所有土地之抵押權登記，使被告能自行出售他人以償還本件
    債務等語，資為抗辯。
二、原告主張被告於八十六年九月間承擔訴外人即其父林金生所積欠原告之報費、廣
    告費及票款共計一千五百七十萬七千一百十七元，並承諾自八十七年一月一日起
    至本件債務全部清償為止，每月一日應清償原告二十萬元，若有未按月清償時，
    願拋棄期限利益，聽由原告之要求，立即清償全部債務，原告並得要求自違約當
    月一日起按未清償金額每月每一百元以三元計算之違約金。惟被告自八十七年一
    月一日起即拒不清償之事實，業據原告提出債務承擔契約書、訴外人林金生出具
    之切結書為證，且為被告所自認，自堪信原告主張上開事實為真正。按原告於起
    訴原因已有相當之證明，而被告於抗辯事實並無確實證明方法，僅以空言爭執者
    ，當然認定其抗辯事實之非真正，而應為被告不利益之裁判（參照最高法院十八
    年上字第一六七九號判例）。被告辯稱原告要求伊出具一份切結書，請求原告能
    同意先塗銷就伊所有土地之抵押權登記，使被告能自行出售他人以償還本件債務
    云云，雖據提出切結書一份為證，惟為原告所否認，按依前開判例意旨，自應由
    被告就原告要求伊出具該紙切結書之事實善盡舉證責任，被告迄未舉證以實其說
    ，所辯已不足採信。縱認被告確曾出具該份切結書，然查，觀之被告所提出之該
    份切結書，其末尾之「立切結書人欄」係空白，而其內容則記載：本人所積欠中
    華日報廣告費及報費，除先前家父林金生最近所提供歸仁鄉○○段１００３地號
    土地一筆，無異議任憑報社處置外。本人現居住之房子正在處理賣出，扣除銀貸
    之外，餘額將全數繳交報社。另外待農地可分割時，本人將再會同報社處理歸仁
    鄉○○○○段２３１及２３２之土地。本人所持有二分之一持分，賣出所得，扣
    除銀貸之外，餘額將全數繳交報社。因家父年已八十多歲，為顧及家父身體，免
    除操心，懇請報社同意辦理塗銷２３１及２３２之農地，感激不盡」等語，核其
    內容，應係被告聲明願以名下所有之不動產盡力清償系爭債務，且請求原告能先
    將二筆農地之抵押權塗銷，自屬由被告單方面所提出之和解條件。惟該份切結書
    既無原告之簽名同意，被告又無法舉證證明原告已同意該切結書之內容，難認兩
    造已依該份切結書之內容成立和解契約，被告所辯自不足採。況依該切結書之內
    容亦無任何免除被告債務之意思，亦不影響原告本件清償債務之請求。
三、按第三人與債權人訂立契約承擔債務人之債務者，其債務於契約成立時，移轉於
    該第三人，民法第三百條定有明文。被告既與債權人之原告訂立契約，承擔其父
    林金生所積欠原告之系爭債務，並約定被告應自八十七年一月一日起至本件債務
    全部清償為止，每月一日應清償原告二十萬元，若有未按月清償時，如有違約時
    ，原告得要求自違約當月一日起按未清償金額每月每一百元以三元計算之違約金
    ，依上開民法第三百條之規定，債務人林金生對原告所負之債務，已於該債務承
    擔契約成立時，移轉與被告，且被告迄未依該債務承擔契約之約定履行清償債務
    ，自屬構成違約，原告自得依該債務承擔契約之約定，請求被告給付違約金。從
    而，原告依債務承擔契約之約定，請求被告清償一千五百七十萬七千一百十七元
    ，及自八十九年一月四日起至清償日止，按週年利率百分之五計算之利息，及自
    八十七年一月一日起至清償日止，按每月每一百元以三元計算之違約金，洵屬有
    據，應予准許。
三、原告陳明願供擔保，聲請宣告假執行，經核無不合，爰酌定相當擔保金額准許之
    。
據上論結，本件原告之訴為有理由，依民事訴訟法第三百八十五條第一項前段、第七
十八條、第三百九十條第二項，判決如主文。
中      華      民      國    八十九    年      五      月     二十二   日
                                臺灣臺南地方法院民事第三庭
~B法      官  鄭  彩  鳳
右為正本係照原本作成
如對本判決上訴，須於判決送達後廿日內向本院提出上訴狀
中      華      民      國    八十九    年      五      月     二十二   日
~B法院書記官  王  冬  荷


司法院資訊處製作；財團法人民間司法改革基金會備份。
